臺灣士林地方法院刑事判決　　　　　　　　　　　　　九十一年度易字第五八七號
　　公　訴　人　臺灣士林地方法院檢察署檢察官
　　被　　　告　丙○○
右列被告因傷害等案件，經檢察官提起公訴（九十一年度偵字第六四六０號），本院
判決如左：
    主  文
丙○○損壞他人之汽車引擎蓋，足以生損害於他人，處拘役伍拾日，如易科罰金以
佰元折算壹日；又傷害人之身體，處有期徒刑月，如易科罰金以佰元折算壹日，
機車安全帽壹頂沒收。
    事  實
一、丙○○於民國（下同）九十一年五月十八日上午七時四十五分許，騎乘車牌號碼
    ＢＣＮ─八九二號重型機車附載其女友，行經路旁劃有禁止停車紅色標線之臺北
    市士林區○○○路○段一七０號前時，適有乙○○駕駛其母甲○○所有之車牌號
    碼ＤＲ─一九七二號自用小客車在上述地點違規臨時併排停車，並於下車之際疏
    未注意左後方有無來車駛近，即貿然開啟左前車門，致丙○○緊急剎車始免發生
    碰撞，丙○○遂向乙○○質問，因乙○○未予理會，復於下車後逕自走入騎樓處
    購物，引起丙○○心生不滿，為促使乙○○返回處理，竟基於毀損之犯意，忿而
    以其手掌猛力拍擊前開車牌號碼ＤＲ─一九七二號自用小客車之引擎蓋，造成該
    自小客車引擎蓋鐵板凹陷須再板金始能回復原狀，致該凹陷部分之引擎蓋喪失效
    用，足以生損害於甲○○；旋乙○○因聞拍打聲乃返回停車處，隨即與丙○○發
    生口角爭執，詎丙○○一時氣急，繼而於乙○○打開車門坐入車內擬駕車離去之
    際，另行基於普通傷害之故意，旋持其所有之機車安全帽一頂朝乙○○臉部揮打
    ，使乙○○因此受有下唇撕裂傷、上兩顆門牙斷裂之傷害。
二、案經乙○○、甲○○訴請臺灣士林地方法院檢察署檢察官偵查起訴。
    理  由
一、訊據被告丙○○固坦認確於前揭時、地因乙○○違規臨時併排停車且突然開啟車
    門致其緊急剎車始免發生碰撞後，又因乙○○置之不理且走往騎樓處，其遂拍打
    車牌號碼ＤＲ─一九七二號自用小客車引擎蓋，並於乙○○坐入車內時手持機車
    安全帽揮打乙○○臉部等情屬實，惟矢口否認有何毀損、傷害之犯行，辯稱：伊
    以手拍打車號ＤＲ─一九七二號自用小客車引擎蓋僅是要引起乙○○之注意，並
    無毀損之犯意，且伊懷疑拍打是否會造成如告訴人所提照片之凹損，而乙○○之
    所以會受傷，那是因為她走回車旁情緒非常激動且大聲罵伊，並作勢要攻擊伊，
    伊在情急之下情緒失控才會以手上的安全帽阻止她的惡言惡語，伊並沒有傷害的
    故意，而她所提出的診斷證明書係乙種診斷證明書，上開診斷證明書上已載明不
    能供訴訟使用，再依刑法第十四條第二項之規定，伊的行為應屬過失傷害云云。
二、然查：
  (一)右開事實，業據被告丙○○於偵查中坦承不諱〔詳見臺灣士林地方法院檢察署九
    十一年度偵字第六四六０號偵查卷第十五頁背面，九十一年七月二十九日偵查庭
    訊稱：「（問：九十一年五月十八日上午七點四十五分，是否拿安全帽打陳小姐
    的臉及車子？）我是用手打她的車子，用安全帽打她的臉讓她受傷。（問：你是
    否把她的車打一個洞（提示照片）？）應該是。（問：是否知道你把她打傷？）
    知道。（問：誰報警？）是陳小姐自己打電話。」等語〕，核與告訴人乙○○迭
    於偵查時（詳見同上偵查卷第十六頁九十一年七月二十九日偵查庭訊、偵查卷第
    三七頁背面至第三八頁九十一年七月三十日偵查庭訊）與本院九十一年九月二十
    三日審理時、告訴人甲○○於偵查中（詳見同上偵查卷第三七頁至第三七頁背面
    九十一年七月三十日偵查庭訊）指訴之情節相符，並有告訴人乙○○新光吳火獅
    紀念醫院乙種診斷證明書（詳見同上偵查卷第四頁，記載診斷為下唇撕裂傷、上
    兩顆門牙斷裂，九十一年五月十八日上午八時二十五分至院急診，經治療後於同
    日十一時出院）、告訴人乙○○臉部受傷照片十一幀（詳見同上偵查卷第五頁至
    第八頁、偵查卷第十頁至第十一頁，照片顯示下唇部受傷、牙齒斷裂）、告訴人
    所提車牌號碼ＤＲ─一九七二號自用小客車受損照片二幀（詳見同上偵查卷第十
    七頁，照片顯示引擊蓋有凹洞）、車號查詢汽車車籍及法務部戶役政連結作業系
    統各一份（詳見同上偵查卷第三四頁至第三五頁，記載車號ＤＲ─一九七二號自
    用小客車車主係甲○○，而甲○○係乙○○之母），足徵被告丙○○於偵查中之
    自白與事實相合，堪以採信。
  (二)至被告嗣於本院審理時雖以拍打引擎蓋僅係要引起告訴人乙○○之注意，並無毀
    損之故意，且懷疑拍打是否會肇致引擎蓋凹損云云為辯。惟查，案發當時告訴人
    乙○○因於紅線違規併排臨時停車，復於下車時疏未注意後方來車即突然開啟車
    門，幸因被告丙○○緊急煞車始避免發生碰撞，然告訴人乙○○於下車後就被告
    丙○○之質問置之不理逕往騎樓走去，被告為使告訴人乙○○返回處理，因此忿
    而拍打車號ＤＲ─一九七二號自用小客車引擎蓋等情，迭據被告丙○○於偵查時
    及本院審理中供明在卷，參諸被告丙○○當時既係於盛怒情況下為使告訴人乙○○回頭處理而拍打車號ＤＲ─一九七二號自用小客車引擎蓋等節，及被告丙○○
    於本院庭訊時所提出之車號ＤＲ─一九七二號自用小客車照片二幀亦顯示引擎蓋
    有凹洞等情（被告庭呈之另二幀照片則顯示案發地點係路旁劃有禁止停車紅色標
    線之道路），堪信車號ＤＲ─一九七二號自用小客車引擎蓋上之凹洞確係被告丙○○拍打所肇致無疑；又前開車號ＤＲ─一九七二號自用小客車引擎蓋凹洞既係
    被告丙○○所造成，足證被告丙○○於拍打時用力之猛，毀損犯意之堅，殊難想
    像僅因不慎拍打即可造成該等凹洞，是告訴人乙○○指訴被告丙○○毀損致該自
    用小客車引擎蓋凹陷等情，自屬有據，被告丙○○於本院庭訊時始翻異前詞為上
    開辯解，顯係事後卸責之詞，委無足採。
  (三)再按行為人對於構成犯罪之事實，雖預見其能發生而確信其不發生者，以過失論
    ，刑法第十四條第二項固定有明文，然「查刑法上過失犯之成立，應以不注意於
    可以預知之事實為要件，若對於構成犯罪之事實，已預見其能發生，又無確信其
    不能發生之情形，係故意而非過失」、「刑法上所謂過失指無犯罪故意，因欠缺
    注意致生犯罪事實者而言，故是否過失，應以對於其行為之結果有無認識為標準
    ，若明知有此結果而悍然為之，自不得謂係過失。」、「刑法上過失犯之成立，
    應以不注意於可以預知之事實為要件。若對於構成犯罪之事實，已預見其能發生
    ，又無確信其不能發生之情形，係故意，而非過失。」，最高法院二十年度非字
    第四十號判例、五十年度臺上字第一六九０號判例及五十三年度臺上字第二一八
    八號判例可資參照。查被告丙○○確持其所有之機車安全帽一頂揮打告訴人乙○○臉部之事實，已據被告丙○○供承在卷，核與告訴人乙○○指訴情節相符，衡
    諸一般常情，以機車安全帽揮擊女子臉部，行為人應可預見並可認識會發生受傷
    之結果，且此等傷害結果被告丙○○應無任何不能發生之確信，然被告丙○○卻
    仍悍然為之，揆諸前開說明，應係故意而不得謂係過失，況被告丙○○自承當時
    係與告訴人乙○○發生口角後情緒失控之下所為（詳見被告丙○○九十一年九月
    九日及九月二十三日答辯狀），參諸前述告訴人乙○○所受下唇撕裂傷、上兩顆
    門牙斷裂等傷情，顯見被告行為時主觀上有傷害之決意，殊無疑義，是被告丙○○前述所辯，要屬避就之詞，尚無足取。
  (四)又按「證據之證明力，由法院自由判斷。」，刑事訴訟法第一百五十五條第一項
    定有明文，故告訴人乙○○所提出之新光吳火獅紀念醫院乙種診斷證明書之證明
    力應由法院自由判斷，其上之註記，法院不受拘束，從而被告丙○○前開辯解亦
    無從據以摒除前開證斷證明書之證明力而採為有利於其之認定；次按刑法第二十
    三條所規定「正當防衛」之要件，必對於現在之不正侵害，始能成立，若侵害已
    過去，或預料有侵害而侵害尚屬未來，則其加害行為，自無正當防衛之可言，最
    高法院十九年上字第一一七四號判例參照。查本件被告丙○○於持機車安全帽揮
    打告訴人乙○○時並未正遭受任何不法侵害，被告丙○○以預防告訴人乙○○欲
    作勢自車內取器具攻擊（參見被告丙○○九十一年九月九日、九月二十三日答辯
    狀），參諸前開說明，自不符合正當防衛之要件，尚無邀寬減之餘地。
  (五)末查被告另聲請將本案送調解，以勸導息訟乙節，因被告已自行向臺北市士林區
    調解委員會聲請調解，然告訴人乙○○並未到場致前開調解並未成立等節，此有
    被告丙○○寄予告訴人乙○○之存證信函二份及調解不成立證明書附卷可稽，是
    縱將本案送調解，亦無法強制告訴人等到場與被告丙○○進行調解，是被告上開
    聲請，核無必要，併予敘明。
三、綜上所述，參互各情，被告確有於前揭時、地損物傷人，本件事證已明，被告犯
    行均堪以認定，應予依法論科。
四、查自用小客車引擎蓋鐵板雖僅係凹陷，但須再板金始能回復原狀，則凹陷部份之
    引擎蓋鐵板效用已喪失，自應成立毀損罪。被告丙○○拍打告訴人甲○○之車號
    ＤＲ─一九七二號自用小客車引擎蓋致其凹損，又持其所有之機車安全帽揮打告
    訴人乙○○致使其受傷，核被告丙○○所為，係犯刑法第二百七十七條第一項之
    普通傷害罪及同法第三百五十四條之毀損罪。被告所犯上開二罪間，犯意各別，
    行為互殊，應予分論併罰。爰審酌被告無不良前科，此有臺灣高等法院被告全國
    前案紀錄表存卷可按，素行尚可，僅因行車細故，即損物傷人，惡性非輕，惟被
    告犯後亟圖與告訴人和解，屢因和解條件談不攏而未成，致尚未賠償告訴人所受
    之損害，及告訴人乙○○所受之傷勢等一切情狀，量處如主文所示之刑，並分別
    諭知易科罰金之折算標準，以資警惕。
五、至被告丙○○持以揮擊告訴人乙○○臉部之機車安全帽一頂，查係被告丙○○所
    有，且供犯本件傷害罪所用之物，已經其供明在卷，該頂安全帽雖未扣案，但尚
    無證據證明業已滅失，故依刑法第三十八條第一項第二款之規定併予宣告沒收，
    附此敘明。
據上論斷，應依刑事訴訟法第二百九十九條第一項前段，刑法第二百七十七條第一項
、第三百五十四條、第四十一條第一項前段、第三十八條第一項第二款，罰金罰鍰提
高標準條例第一條前段、第二條，判決如主文。
本案經檢察官曾淑華到庭執行職務
中　　　華　　　民　　　國　　　九十一　　　年　　　十　　　月　　七　　日
                                       臺灣士林地方法院刑事第三庭
                                           法  官  李  育  仁
右正本證明與原本無異。
如不服本判決，應於判決送達後十日內，向本院提出上訴狀。
                                           書記官  李  家  敏
中      華      民      國      九十一      年      十      月   十四   日
附錄本判決論罪科刑依據之法條：
刑法第二百七十七條第一項：
  傷害人之身體或健康者，處三年以下有期徒刑，拘役或一千元以下罰金。
刑法第三百五十四條：
  毀棄、損壞前二條以外之他人之物或致令不堪用，足以生損害於公眾或他人者，處
  二年以下有期徒刑、拘役或五百元以下罰金。
